【裁判字號】    90,上易,386
【裁判日期】    900828
【裁判案由】    返還消費借貸款
【裁判全文】
臺灣高等法院民事判決  九十年度上易字第三八六號
    上  訴  人    甲○○
                  乙○○○
    訴訟代理人    謝啟仁
    被 上訴 人    新竹國際商業銀行股份有限公司
    法定代理人    詹宣勇
    訴訟代理人    陳振銘
                  張泰峰
右當事人間返還消費借貸款事件，上訴人對於中華民國九十年四月二十三日臺灣新竹
地方法院九十年度訴字第五七號第一審判決提起上訴，本院判決如左：
    主    文
上訴駁回。
第二審訴訟費用由上訴人連帶負擔。
    事    實
甲、上訴人方面：
一、聲明：(一)原判決不利於上訴人乙○○○、甲○○部分廢棄。(二)右廢棄部分，被上
    訴人於第一審之訴駁回。
二、陳述：除與原判決記載相同者外，補稱略以：
  (一)上訴人是因原審被告巫文偉告知開信用狀需要聯絡人，才在借據上簽名，並非擔
    任連帶保證人。
  (二)該借據上之印章，非上訴人所有，上訴人亦未曾授權他人代刻印章。
三、證據：援用第一審所提證據。
乙、被上訴人方面：
一、聲明：上訴駁回。
二、陳述：除與原判決記載相同者外，補稱略以：
    上訴人既於借據上簽名，即推定該借據之真正。且上訴人簽名時，借據之內容已
    填妥。
三、證據：援用第一審所提證據。
    理      由
一、被上訴人起訴主張：原審被告馬克士音響有限公司（下稱馬克士公司）於八十八
    年六月二十三日邀同原審被告巫文偉、謝玉華、謝麗華、曾柳基（均未據上訴）
    及上訴人乙○○○、甲○○為連帶保證人，向被上訴人借款新臺幣（下同）八十
    萬元，借款期間自八十八年六月二十四日起至九十一年六月二十四日止，約定利
    息固定按年利率百分之十三計算，並以一個月為一期，共分三十六期，按期平均
    攤還本息，如有一期未清償本金或利息時，視為全部到期，並於遲延給付時，除
    按上開利率計算遲延利息外，逾期在六個月以內者，另按上開利率百分之十，逾
    期超過六個月之部分，則按上開利率百分之二十計算違約金，馬克士公司自八十
    九年九月二十日起即未依約繳款，故依連帶保證法律關係，請求上訴人連帶給付
    馬克士公司所積欠之本金五十萬二千三百一十九元，及自八十九年九月二十一日
    起至清償日止，按前揭約定計算之利息暨違約金等語。
二、上訴人抗辯：乙○○○不識字，上訴人是因原審被告巫文偉告知開信用狀需要聯
    絡人，才在借據上簽名，且簽名時該借據內容是空白的，並不知是擔任連帶保證
    人，且該借據所蓋之印章亦非上訴人所有。
三、被上訴人主張上開事實，業據提出借據、放款客戶往來明細各一件為證，上訴人
    亦不爭執馬克士公司借款未還及其等曾至銀行，在借據連帶保證人處簽名之事實
    ，惟否認同意擔任上開借款之連帶保證人。本件兩造爭執重點厥為上訴人是否應
    負連帶保證之清償責任？
  (一)按私文書經本人簽名者，即推定為真正，此為民事訴訟法第三百五十八條明文規
    定，上訴人既自認系爭契約書之簽名為其本人所為，依前開規定，即足推定系爭
    契約為真正，尚不因借據上印文是否為其本人所有而異。
  (二)上訴人雖主張其等於借據上簽名，是應馬克士公司法定代理人巫文偉之要求，擔
    任信用狀之聯絡人云云，惟查上訴人於借據上簽名處均已印明是連帶保證人，且
    據甲○○於原審自陳是女兒謝玉華（巫文偉之妻）表示所經營馬克士公司要辦理
    進口業務，擬向銀行借款，始會請其等在借據上簽名（原審九十年二月十九日言
    詞辯論筆錄），而乙○○○雖稱不識字，亦於本院陳稱，簽完名後有告訴巫文偉
    要撤銷連帶保證，但沒有下文（本院九十年七月十一日準備程序筆錄），堪認上
    訴人應已知悉在借據簽名是擔任連帶保證人。更何況被上訴人陳稱信用狀不一定
    要聯絡人，聯絡人也不須到銀行簽名，上訴人所辯，應屬避重就輕之詞，尚不足
    採。
  (三)至上訴人又稱其簽名時借據上之內容為空白，然為被上訴人否認，證人即承辦對
    保行員潘德光於原審亦證稱應該是已填妥，才請上訴人簽名，而上訴人又未舉證
    以實其說，所辯自難採信。
  (四)綜上所述，足認兩造間已合意成立連帶保證契約，上訴人所辯不應負連帶保證人
    責任云云，委無足取。
六、從而，被上訴人依連帶保證之法律關係，請求上訴人連帶給付債務人馬克士公司
    積欠之借款本金五十萬二千三百十九元，及自八十九年九月二十一日起至清償日
    止，按年息百分之十三計算之利息，並自八十九年十月二十一日起至清償日止，
    逾期在六個月以內者，另按上開利率百分之十，逾期超過六個月部分，按上開利
    率百分之二十計算之違約金，於法並無不合。上訴意旨指摘原判決不當，求予廢
    棄改判，為無理由，應予駁回。
七、據上論結，本件上訴為無理由，依民事訴訟法第四百四十九條第一項、第八十五
    條第二項，判決如主文。
中      華      民      國    九十      年      八      月    二十八    日
                              民事第七庭
                                  審判長法  官  王  仁  貴
                                        法  官  吳  光  釗
                                        法  官  陳  玉  完
右正本係照原本作成。
不得上訴。
中      華      民      國    九十      年      八      月    二十九    日
                                        書記官  徐  惠  莉


司法院資訊處製作；財團法人民間司法改革基金會備份。
